---
output: html_document
editor_options: 
  chunk_output_type: console
---

# Transformacje punktowe

Transformacje obrazów, które odbywają się na poziomie pojedynczych pikseli nazywane są w literaturze tematu transformacjami punktowymi (ang. *point transformation*).
Należą do nich między innymi:

-   modyfikacja kontrastu,
-   modyfikacja jasności,
-   zmiana intensywności,
-   odwracanie wartości piksela,
-   kwantyzacja obrazów (ang. *posterizing*),
-   progowanie,
-   korekta gammy,
-   transformacje kolorów.

Wszystkie można opisać formułą

$$
g(x) = h(f(x)),
$$

gdzie $x = (i,j)$ jest położeniem transformowanego piksela, $f$ jest funkcja oryginalnego obrazu (przed przekształceniem)[^point_trans-1], natomiast $h$ jest zastosowaną transformacją.
Wówczas $g$ opisuje transformację jako funkcję lokalizacji.

[^point_trans-1]: informuje o nasyceniu barw w danej lokalizacji - pikselu

Na potrzeby zmian w kontraście, czy jasności stosuje się przekształcenia postaci:

$$
g(x) = a(x)\cdot f(x)+b(x),
$$

gdzie $a(x)$ jest parametrem zmiany kontrastu, a $b(x)$ jest parametrem zmiany jasności[^point_trans-2].

[^point_trans-2]: jeśli zmieniamy te parametry globalnie (dla całego obrazu) wówczas funkcje te są stałe

```{r}
#| label: fig-contr
#| fig-cap: Zmiana kontrastu obrazu (podbicie o 50%)
library(magick)
library(imager)
boats2 <- cimg2magick(boats)

layout(t(1:2))
plot(boats2)
plot(image_contrast(boats2, sharpen = 150))
```

```{r}
#| label: fig-brithness
#| fig-cap: Zmiana jasności obrazu (podbicie o 50%)

layout(t(1:2))
plot(boats2)
plot(image_modulate(boats2, brightness = 150))
```
